臺灣臺中地方法院交通事件裁定　　　 100年度交聲字第1418號
原處分機關　交通部公路總局臺中區監理所
異　議　人
即受處分人　黃道全
上列異議人即受處分人因違反道路交通管理處罰條例案件，對於
交通部公路總局臺中區監理所民國100年4月7日所為之處分（中
監違字第裁60-GF0000000號裁決書）聲明異議，本院裁定如下：
    主    文
異議駁回。
    理    由
一、原處分機關意旨略以：聲明異議人即受處分人（下稱異議人
    ）黃道全於民國100年3月8日16時53分許，駕駛車牌號碼YN-
    6671號自小客車，在臺中市○○路與太原路口處，因「未依
    號誌行駛」違規，經臺中市政府警察局第二分局立人派出所
    員警依違反道路交通管理處罰條例第48條第1項第2款當場舉
    發；異議人於期限內到案表示不服，經原舉發單位查復後依
    違規事實更正舉發條款「闖紅燈（大雅路直行）」。本所於
    100年4月7日以中監違字第裁60-GF0000000號裁決書處罰鍰
    新臺幣（下同）2,700元（已繳納600元），並依同條例第63
    條第1項規定記違規點數3點，逾期依裁決書處罰主文裁處等
    語。
二、聲明異議意旨則以：異議人業經持單繳清罰鍰600元，事後
    竟收到同一單號，而「違規事實及違反法條都被更改」的違
    規通知書，罰金由600元提高為2700元，違規點數由1點改為
    3點，嚴重影響異議人權益，舉發員警事後更改違規通知單
    有重大明顯瑕疵應屬無效；異議人於太原路2段綠燈時左轉
    彎，完全是依號誌行駛，左轉一過，大雅路方向的路口是紅
    燈號誌，因路口地面上沒有停止線，故等待太原路1段方向
    的車子走完再繼續行駛通過口，員警堅稱左轉至大雅路口，
    就要馬上停在交岔路口上，等到綠燈才能前行，不採納無標
    線的事實；又類似路口轉彎時，很多地面上都有劃停止線，
    但大雅路與太原路1段的路口就沒有劃停止線，沒有劃停止
    線，應該有其用意吧！異議人行為如果構成違規，實在是因
    為標示不清的情形導致誤認等語。
三、按汽車駕駛人，行經有燈光號誌管制之交岔路口闖紅燈者，
    處1,800元以上5,400元以下罰鍰，並記違規點數3點，道路
    交通管理處罰條例第53條第1項及第63條第1項第3款分別定
    有明文。又按汽車行駛至交岔路口，其行進、轉彎，應遵守
    燈光號誌；車輛面對圓形紅燈表示禁止通行，不得超越停止
    線或進入路口，道路交通安全規則第102條第1項第1款、道
    路交通標誌標線號誌設置規則第206條第5款亦分別規定甚明
    。
四、經查：
（一）異議人於前揭時間，駕駛前開違規車輛，由臺中市○○路
      ○段左轉至大雅路與太原路1段交岔路口時，面對其行向之
      大雅路圓形紅燈號誌，並未在該交岔路口前停等號誌轉換
      ，即繼續將車輛駛過交岔路口往前行進，為臺中市政府警
      察局第二分局立人派出所員警攔停舉發，嗣經原處分機關
      依道路交通管理處罰條例第53條第1項、第63條第1項第3
      款（原處分漏載第1項第3款）規定，裁處異議人罰鍰2,70
      0元並記違規點數3點之事實，有臺中市政府警察局第二分
      局100年3月30日中市警二分交字第1000008375號函、中市
      警交字第GF0000000號舉發違反道路交通管理事件通知單
      、原處分機關中監違字第裁60-GF0000000號裁決書各1份
      在卷可稽。
（二）異議人固不否認駕駛車輛通過大雅路與太原路1段交岔口
      前，大雅路上之交通號誌係為紅燈之情，惟以上開交岔路
      口並未設置停止線，引起誤認等語，否認有何闖越紅燈之
      違規。惟依道路交通標誌標線號誌設置規則第206條第5款
      之規定，車輛面對圓形紅燈表示禁止通行，不得超越停止
      線或「進入路口」，而道路交通標誌標線號誌設置規則第
      170條則規定：停止線用以指示行駛車輛停止之界限，因
      此，自上開道路交通標誌標線號誌設置規則之規定，足認
      設置路口「停止線」之目的乃為指示車輛停止時之界限，
      並非未設置停止線，駕駛人駕車即毋庸遵循該處之交通號
      誌，因此，大雅路在與太原路1段交岔口之路面固未繪製
      停止線，然異議人違規當時該處之交通號誌既已為紅燈，
      異議人即應依該交通號誌停車，而不可進入路口，然異議
      人於該行向大雅路上燈光號誌未轉換綠燈可供行駛之際，
      仍將車輛行駛通過太原路1段之路口，核其所為，即屬闖
      紅燈之行為無誤，與上開交岔路口是否設置停止線無涉。
      又道路交通管理處罰條例第4條第2項授權行政機關，對於
      道路交通標誌之指示、標示方式、設置基準及設置地點等
      事項制定規則，以執行道路交通管理、維護交通秩序、確
      保交通安全等工作。是行政機關依據道路之地形情況、車
      行流量等因素考量所依法設置之道路標誌，除有重大明顯
      瑕疵或其他違法情形外，一般用路人即均有應予遵守之義
      務。異議人如認該交通標誌有設置不當或標示不清，需循
      行政管道予以建議改善，究不能因其主觀上認為有何不當
      之處，即可據以執為免責之事由。從而，異議人前揭違規
      事實，堪予認定，所辯容有誤會，不足採信。
（三）至異議人指稱舉發機關更改違規事實及法條，舉發有明顯
      重大瑕疵，應屬無效云云；惟查，按違反道路交通管理事
      件，處罰機關受理後發現舉發錯誤或要件欠缺，可補正或
      尚待查明者，退回原舉發單位查明補正後依法處理；其錯
      誤屬實或無可補正者，由受理機關依權責簽結，並將簽結
      之理由，連同該事件有關文件書函請原舉發單位之上級機
      關查究，處罰機關受理移送之舉發違反道路交通管理事件
      時，發現應填記內容不符規定，或所列附件漏未移送者，
      應即洽請原移送機關更正或補送，違反道路交通管理事件
      統一裁罰基準及處理細則第34條第1項定有明文。是交通
      違規案件如認舉發錯誤時，本可經原舉發單位查明後，依
      法更正舉發內容。查本件異議人確有闖紅燈等情，已如前
      述，是原舉發單位更正舉發內容為「闖紅燈」，僅係在原
      舉發之事實下重新適用法律而已，復未影響異議人之法律
      救濟期間，舉發程序並無違法或不當，原處分機關亦以此
      為裁決，與本院調查結果相符，則本件裁決於違規事實之
      認定及裁處法條之適用均無任何違誤，異議人仍執前詞聲
      明異議，即難認有據。
（四）又本條例所定罰鍰之處罰事件已依限期到案，除有繼續調
      查必要外，其有下列情形之一者，得不經裁決逕依基準表
      期限內自動繳納之規定收繳罰鍰結案：一、行為人對舉發
      事實承認無訛。二、行為人委託他人到案接受處罰；違反
      道路交通管理事件統一裁罰基準及處理細則第41條第1項
      定有明文。亦即，行為人對舉發事實已承認無訛，基於行
      政爭訟程序經濟考量，可不經裁決逕予結案；此時，所謂
      「結案」在行政法上的意義，即指行政處分已「確定」，
      方有不利益變更禁止規定之適用。異議人並無預先繳納最
      低罰鍰的義務，其先行繳款後，再行申訴，處罰事件尚未
      「結案」，亦即行政處分尚未確定，原處分機關依道路交
      通管理處罰條例第8條1項第1款之規定，本於法定職權，
      自行認定事實，適用法律，因而改依正確的法律條文予以
      裁處，並命異議人補繳2,100元之差額，並無違誤，沒有
      違反「不利益變更禁止」之規定，亦無「一事兩罰」之情
      形，附此說明。
（五）綜上所述，原處分機關以異議人違反道路交通管理處罰條
      例第53條第1項、第63條第1項第3款規定，並參酌違反道
      路交通管理事件統一裁罰基準表之規定，裁處罰鍰2,700
      元，並記違規點數3點之處分，於法核無不當，本件異議
      人之異議為無理由，應予駁回。
五、據上論斷，應依道路交通管理處罰條例第87條第2項，道路
    交通事件處理辦法第18條，裁定如主文。
中    華    民    國   100    年    5    月    10   日
                   交通法庭    法  官  王金洲
上正本證明與原本無異。
如不服本裁定，應於送達後5日內，向本院提出抗告狀(應附繕本
)。
                               書記官  謝明倫
中    華    民    國   100    年    5    月    10   日